【裁判字號】    97,交易,57
【裁判日期】    970704
【裁判案由】    過失致死
【裁判全文】
臺灣宜蘭地方法院刑事判決              97年度交易字第57號
公  訴  人  臺灣宜蘭地方法院檢察署檢察官
被      告  甲○○
上列被告因過失致死案件，經檢察官提起公訴（97年度偵字第
1403號），本院判決如下：
    主  文
甲○○犯過失致人於死罪，處有期徒刑肆月，如易科罰金，以新
台幣壹仟元折算壹日。
    事  實
一、甲○○於民國97年1月15日晚間，騎乘車牌號碼511-BLD號重
    型機車，沿宜蘭縣宜蘭市○○路由南往北方向行駛，於同日
    晚間7時50分許（起訴書誤載為9時50分許），行經宜蘭縣宜
    蘭市○○路268號前時，本應注意行車速度，依速限標誌或
    標線之規定，無速限標誌或標線者，行車時速不得超過50公
    里，以及汽車行駛時，駕駛人應注意車前狀況及兩車併行之
    間隔，並隨時採取必要之安全措施，且依當時情況為天候陰
    、夜間有照明，路面乾燥、無缺陷，及無障礙物，視距良好
    ，並無不能注意之情事，竟疏未注意，在限速時速50公里之
    路段，反以時速5、60公里之速度超速行駛，又未注意車前
    狀況，適有行人呂余惠芬自其右側正欲穿越道路，甲○○騎
    乘之上開機車因而撞擊呂余惠芬，致呂余惠芬受有後頭部挫
    傷併血腫，致顱內出血之傷害，經送醫急救後，延至97年1
    月16日下午1時30分許因前揭傷害不治死亡。甲○○於車禍
    後停留於現場，並於員警至現場處理時，主動承認其為肇事
    者，而自願接受裁判。
二、案經宜蘭縣政府警察局宜蘭分局報請臺灣宜蘭地方法院檢察
    署檢察官相驗後自動檢舉偵查起訴。
    理  由
一、訊據被告甲○○固坦承於前開時、地，騎乘車牌號碼511-BL
    D號重型機車，以時速5、60公里之速度行駛，惟矢口否認有
    過失致人於死犯行，並辯稱：伊沒有直接撞到被害人呂余惠
    芬，被害人如何跌倒，伊不清楚，當看到被害人時，伊就緊
    急煞車，當時滑倒後是否有撞到被害人伊不清楚，而被害人
    只有右小腿瘀青而已，如果真的是被撞到，應該不是只有右
    小腿瘀青云云。經查：
  (一)本件車禍後，被害人經送國立陽明大學附設醫院醫治後，經
    診斷為「蜘蛛膜下腔出血、顱內出血」傷害，惟於97年1月
    16日下午1時30分許死亡，且經臺灣宜蘭地方法院檢察署檢
    察官督同法醫相驗後，認其死亡原因為後頭部挫傷併血腫致
    顱內出血，有國立陽明大學附設醫院診斷證明書（97年度相
    字第38號卷第19頁），及臺灣宜蘭地方法院檢察署勘驗筆錄
    、相驗屍體證明書、檢驗報告書及相驗照片在卷可憑（97
    年度相字第38號卷第25、29、31、32至40、44至49頁）。
  (二)再本件車禍現場情形，宜中路係雙向2車道，道路中央劃有
    行車方向線，該路段限速50公里，有道路交通事故現場圖、
    道路交通事故調查報告表(一)、(二)、現場及車損照片7幀附卷
    可稽（97年度相字第38號卷第5至7、15至18頁）。而依道路
    交通事故現場圖及現場照片所示，宜中路由南往北車道路寬
    3公尺，車禍後機車刮地痕起點距道路邊線1.4公尺，機車刮
    地痕延伸25.5公尺，刮地痕終點距離道路邊線0.4公尺，上
    開機車刮地痕由道路中心處往前朝道路邊緣延伸，依此判斷
    ，本件車禍撞擊點應為宜中路由南往北車道之中心位置。而
    本件被害人身體所受外傷痕跡，依前開檢驗報告書所載，被
    害人左右大腿內側多處皮下出血，右小腿內側約有長13.5
    公分，寬2.5公分之皮下出血（參見97年度相字第38號卷第
    37頁），以被害人右大腿內側有多處因鈍器撞擊所致之皮下
    出血，可判斷被告騎乘之機車係自被害人左側撞擊而來，再
    以被告機車行進方向研判，可推斷被害人當時應為穿越馬路
    ，而於南往北車道中央處遭被告撞擊，被害人遭機車撞擊倒
    地時，後腦部進而撞及地面而受有顱內出血之傷害。
  (三)按行車速度，依速限標誌或標線之規定，無速限標誌或標線
    時，行車時速不得超過50公里，又汽車行駛時，駕駛人應注
    意車前狀況，並隨時採取必要之安全措施，道路交通安全規
    則第93條第1項第1款、第94條第3項定有明文。被告為領有
    合格駕駛執照之駕駛人，自應注意上開規定，且依當時天候
    雖為陰天，但夜間有照明，路面乾燥、無缺陷，及無障礙物
    ，視距良好，並無不能注意之情事，竟疏未注意，在限速時
    速50公里之路段，反以時速5、60公里之速度超速行駛，以
    致目睹被害人於前方時，無法適時啟動剎車，因而撞擊被害
    人，被告之駕駛行為顯有過失。雖車禍現場並無行人穿越道
    ，被害人未注意左右來車而穿越道路，亦有違道路交通安全
    規則第134條第6款規定，對於本件車禍之發生亦有過失，但
    此仍無得解免被告應負過失之責。再本件經送請臺灣省基宜
    區車輛行車事故鑑定委員會鑑定後，亦同此認定，有該委員
    會97年3月19日基宜鑑字第0975000508號函檢送之鑑定意見
    書附卷可參（參見97年度相字第38號卷第63至65頁）。
  (四)本件被害人因本件車禍傷重不治死亡，則被害人之死亡結果
    與被告之過失駕駛行為間，顯有相當因果關係。綜上所陳，
    本件事證明確，被告過失致人於死犯行至堪認定，應依法論
    科。
二、核被告所為，係犯刑法第276條第1項過失致人於死罪。被告
    於車禍後，在有偵查犯罪之警員到場時，自動向警承認為肇
    事者，自首並表示願意接受裁判，有宜蘭縣警察局宜蘭分局
    道路交通事故肇事人自首情形紀錄表在卷可佐（97年度相字
    第38號卷第20頁），爰依刑法第62條前段自首之規定減輕其
    刑。爰審酌被告超速騎乘機車，未能注意車前狀況，以致發
    生本件車禍，依其犯罪之過失程度、犯罪所生之損害，及迄
    今未與被害人達成和解等一切情狀，量處如主文所示之刑，
    並諭知易科罰金之折算標準，以示懲儆。
據上論斷，應依刑事訴訟法第299條第1項前段，刑法第276條第
1項、第62條前段、第41條第1項前段，刑法施行法第1條之1第1
項、第2項前段，判決如主文。
本案經檢察官賴淑萍到庭執行職務
中    華    民    國    97    年    7     月    4     日
                  交通法庭法  官  辜漢忠
以上正本證明與原本無異。
如不服本判決應於收受本判決後10日內向本院提出上訴書狀，並
應敘述具體理由。若未敘述理由者，應於上訴期間屆滿後20日內
向本院補提理由書狀(均須按他造當事人之人數附繕本)。
                          書記官  許麗汝
中    華    民    國    97    年    7     月    4     日
附錄本案論罪科刑法條：
刑法第276條第1項
因過失致人於死者，處2年以下有期徒刑、拘役或2千元以下罰金
。


司法院資訊處製作；財團法人民間司法改革基金會備份。
